【裁判字號】    99,易,1681
【裁判日期】    991104
【裁判案由】    恐嚇取財
【裁判全文】
臺灣高雄地方法院刑事判決              99年度易字第1681號
公  訴  人  臺灣高雄地方法院檢察署檢察官
被      告  丁○○
上列被告因恐嚇取財案件，經檢察官提起公訴（99年度偵緝字第
1272號），本院判決如下：
    主  文
丁○○幫助犯恐嚇取財罪，處有期徒刑參月，如易科罰金，以新
臺幣壹仟元折算壹日。
    事  實
一、丁○○可預見一般取得他人金融帳戶使用之行徑，常與行財
    產犯罪事實之需要密切相關，又對提供帳戶雖無引發他人萌
    生犯罪之確信，但仍以縱若有人持之犯罪，亦無違其本意之
    犯意，乃基於幫助他人實施恐嚇之犯意，於民國98年7 月2
    日下午，在中華郵政股份有限公司仁武郵局前，將仁武郵局
    00000000000000號帳戶（下稱上開帳戶）之存摺、印章及密
    碼以1500元之代價賣予姓名年籍不詳綽號「黑仔」之成年男
    子，嗣「黑仔」及其所屬之擄鴿集團成員於取得上開帳戶後
    ，即共同基於意圖為自己不法之所有，先以不詳方法竊得丙
    ○○所有之賽鴿1 隻，再於98年7 月7 日10時許，撥打丙○
    ○所有之0000000000號電話，恫嚇稱如不依指示匯款，將殺
    害賽鴿等語，致使丙○○心生畏懼，於同日14時34分許，依
    指示至甲○○○○鎮郵局匯款新臺幣（下同）2000元匯入上
    述帳號內，該等款項旋遭提領一空。嗣丙○○贖回賽鴿後報
    警處理，警方乃循線查獲。
二、案經南投縣警察局草屯分局報告臺灣南投地方法院檢察署呈
    請臺灣高等法院檢察署檢察長核轉臺灣高雄地方法院檢察署
    檢察官偵查起訴。
    理  由
一、按被告以外之人於審判外之陳述，雖不符刑事訴訟法第159
    條之1 至之4 等4 條之規定，而經當事人於審判程序同意作
    為證據，法院審酌該言詞陳述或書面陳述作成時之情況，認
    為適當者，亦得為證據；又當事人、代理人或辯護人於法院
    調查證據時，知有刑事訴訟法第159 條第1 項不得為證據之
    情形，而未於言詞辯論終結前聲明異議者，視為有前項之同
    意，同法第159 條之5 定有明文。本案下列所引用之供述及
    非供述證據，業經本院依法踐行調查證據程序，公訴人、被
    告均不爭執各該證據之證據能力，且迄本院言詞辯論終結前
    未就上開證據之證據能力聲明異議，又查無依法應排除其證
    據能力之情形，是後述所引用證據之證據能力均無疑義，依
    法自有證據能力，均得作為本案證據，先予敘明。
二、訊據被告固坦承將上開帳戶之存摺、印章及密碼以1500 元
    之代價賣予「黑仔」之事實，惟辯稱：不知「黑仔」有可能
    會以該帳戶從事不法行為云云。經查：
  (一)被告於98年7 月2 日下午，在中華郵政股份有限公司仁武郵
    局前，將上開帳戶之存摺、印章及密碼以1500元之代價賣予
    姓名年籍不詳綽號「黑仔」之成年男子，嗣「黑仔」及其所
    屬之擄鴿集團成員於取得上開帳戶後，即共同基於意圖為自
    己不法之所有，先以不詳方法竊得丙○○所有之賽鴿1 隻，
    再於98年7 月7 日10時許，撥打丙○○所有之0000000000號
    電話，恫嚇稱如不依指示匯款，將殺害賽鴿等語，致使丙○
    ○心生畏懼，於同日14時34分許，依指示至甲○○○○鎮郵
    局匯款新2000元匯入上述帳號內，該等款項旋遭提領一空之
    事實，業經被告坦承不諱（見本院審易卷第19頁至第20頁、
    易字卷第62頁、第65頁），核與證人丙○○警詢之證述（見
    警卷第1 頁至第3 頁）相符，並有上開帳戶立帳申請資料1
    份（見警卷第8 頁至第9 頁）、客戶歷史交易清單1 份（見
    警卷第10頁至第11頁）、郵政國內匯款執據1 紙（見警卷第
    13頁）可參，堪認為真實。
  (二)被告雖以前揭情詞置辯。惟按刑法上之故意，可分為直接故
    意與不確定故意（間接故意），所謂「不確定故意」，係指
    行為人對於構成犯罪之事實，預見其發生而其發生並不違背
    其本意者，刑法第13條第2 項定有明文。一般人至金融機構
    申請開立帳戶，並無任何困難，倘為合法目的之使用，並無
    庸大費周章借用他人帳戶。且一般人至金融機構開戶之目的
    不外乎利用銀行帳戶作存、提款、轉帳等財產之金錢支配處
    分，故對於存摺、印章、密碼等資料，無不妥為保存，以防
    遺失或被盜用，損及個人財產權益，並遭濫用為財產犯罪之
    工具，而個人存摺與印章、密碼等結合，專有性甚高，更非
    一般自由流通使用之物，縱需交他人使用，亦必基於信賴關
    係或特殊事由，自不可能隨意交予不熟識之人任意使用，一
    般人本於生活經驗及認識，應足以懷疑藉故取用他人帳戶、
    印章及密碼者，係基於隱瞞資金流向或行為人之身份之不法
    目的，與利用他人之金融機構該等帳戶為犯罪工具有關。又
    金融機構帳戶係個人理財之重要工具，為個人財產、信用之
    重要表徵，可預見將金融機構帳戶存摺、印章及密碼交付他
    人使用，有供作財產犯罪用途之可能，而犯罪者取得他人存
    摺、印章及密碼之目的在於取得贓款及掩飾犯行不易遭人追
    查，此為一般人依其社會經驗所得知。況且，被告上揭所辯
    ：其以1500元之代價賣上開帳戶之存摺、印章及密碼予黑仔
    時，不知「黑仔」有可能會以該帳戶從事不法行為云云，亦
    與於本院行準備程序時辯稱：其上開帳戶之存摺、印章及密
    碼係遺失云云，前後不一，可見被告上揭辯詞，不足採信。
  (三)且平面媒體及電子媒體，均經常報導不法集團，常以收受人
    頭帳戶作為犯罪工具之事實，眾所皆知，被告係有正常辨識
    能力之人，對於他人會持其所提供之上開帳戶犯罪應有所預
    知，且於本院審理時自承：「我知道金融帳戶資料不能隨便
    提供給別人使用」等語（見本院審易字卷第17頁），被告自
    應明知提供其上開存摺、印章及密碼予他人，極有可能係供
    他人為財產犯罪之用。其仍將上開帳戶之存摺、印章、密碼
    交付他人使用，對於他人持用犯罪之事實，自無不知之理。
    又被告將上開帳戶之存摺、印章及密碼交付「黑仔」前，亦
    應查悉「黑仔」之真實姓名、年籍，以免其存摺、印章及密
    碼遭不法集團使用，然被告卻在對於「黑仔」之人之真實姓
    名、年籍資料毫無所悉之情況下，遽然交付上開帳戶之存摺
    、印章及密碼。顯見被告應可預見上開金融帳戶將被不法之
    徒用於犯罪贓款之匯入流出，而不違反本意，顯然有幫助恐
    嚇取財集團利用上開帳戶犯罪之不確定故意。
  (四)綜上所述，本案事證明確，被告所辯，不足採信，其犯行洵
    堪認定。
三、按刑法上之幫助犯，係對於犯罪與正犯有共同之認識，而以
    幫助之意思，對於正犯資以助力，而未參與實施犯罪之行為
    者而言（最高法院75年度台上字第1509號、84年度台上字第
    5998號、88年度台上字第1270號判決參照）；是以如未參與
    實施犯罪構成要件之行為，且係出於幫助之意思提供助力，
    即屬幫助犯，而非共同正犯。本案被告提供上開帳戶之存摺
    、印章及密碼等物，供上開不法集團恐嚇取財匯款使用，其
    雖未參與恐嚇取財之行為，然顯係以幫助之意思，參與恐嚇
    取財構成要件以外之行為，為幫助犯，核被告所為，係犯刑
    法第30條第1 項、第346 條第1 項之幫助恐嚇取財罪，依刑
    法第30條第2 項規定，按正犯之刑減輕之。爰審酌被告本身
    雖未實際參與恐嚇取財犯行，但其提供帳戶供不法犯罪集團
    使用，不僅造成執法機關不易查緝犯罪行為人，危害社會治
    安，助長社會犯罪風氣，更造成被害人求償上之困難，所為
    甚有不該，惟念本件被害人遭恐嚇取財之金額非鉅，被告之
    犯罪情節尚輕，及其犯罪之動機、目的、智識程度、生活狀
    況等一切情狀，量處如主文所示之刑，並諭知易科罰金之折
    算標準。
據上論斷，應依刑事訴訟法第299 條第1 項前段，刑法第30條第
1 項前段、第2 項、第346 條第1 項、第41條第1 項前段，刑法
施行法第1 條之1 ，判決如主文。
本案經檢察官乙○○到庭執行職務。
中    華    民    國    99    年    11    月    4     日
                  刑事第二庭    審判長法  官  李政庭
                                      法  官  柯彩燕
                                      法  官  施盈志
以上正本證明與原本無異。
如不服本判決應於收受送達後10日內向本院提出上訴書狀，並應
敘述具體理由；如未敘述上訴理由者，應於上訴期間屆滿後20日
內向本院補提理由書（均須按他造當事人之人數附繕本）「切勿
逕送上級法院」。
中    華    民    國    99    年    11    月    4     日
                                      書記官  林雅婷
附錄本判決論罪之法條：
中華民國刑法第346 條（單純恐嚇罪）
意圖為自己或第三人不法之所有，以恐嚇使人將本人或第三人之
物交付者，處6 月以上5 年以下有期徒刑，得併科1 千元以下罰
金。
以前項方法得財產上不法之利益，或使第三人得之者，亦同。
前二項之未遂犯罰之。

司法院資訊處製作；財團法人民間司法改革基金會備份。
